【裁判字號】    95,易,628
【裁判日期】    950821
【裁判案由】    竊盜
【裁判全文】
臺灣高雄地方法院刑事判決               95年度易字第628號
公  訴  人  臺灣高雄地方法院檢察署檢察官
被      告  乙○○
                    （現於臺灣高雄看守所羈押中）
上列被告因竊盜案件，茲經檢察官提起公訴（95年度偵字第8823
號）及移送併辦（95年度速偵字第427 號），並經本院合議庭裁
定由受命法官獨任進行簡式審判程序，本院判決如下：
    主  文
乙○○連續攜帶兇器竊盜，累犯，處有期徒刑拾月。扣案之螺絲
起子參支，均沒收。
    事  實
一、乙○○前於民國91年間，因竊盜與業務侵占案件，先後經本
    院以91年度易字第1142號、91年度易字第4157號，分別判處
    有期徒刑1 年2 月及7 月確定，兩案合併執行，於91年10月
    2 日入監執行，而於92年11月17日縮短刑期假釋出獄，並於
    93年1 月31日假釋期滿未經撤銷而執行完畢。詎乙○○仍不
    知悔改，竟意圖為自己不法之所有，並基於概括犯意：(1)先
    於95年3 月20日凌晨0 時40分許，攜帶客觀上得以危害人生
    命、身體可供兇器使用之螺絲起子2 支，騎乘腳踏車至高雄
    縣鳳山市○○路5 號前，見甲○○所有車號EC-9451 號自用
    小客車停放於該處，無人看管，認有機可趁，徒手開啟該自
    用小客車車門，竊取甲○○所有放置於該自用小客車內之打
    火機1 個，得手後，將竊得之打火機藏放於背包內，準備離
    去之際，為巡邏員警當場查獲，並扣得乙○○所有供預備竊
    盜所用之螺絲起子2 支，以及與本件竊盜無關之手套2 個。
    (2)復於同年6 月初某日，騎乘前開腳踏車至高雄市○○路與
    忠言路口之捷運工地，徒手開啟某車牌號碼不詳之自用小客
    車，竊取丁○○所有放置於該自用小客車內之NOKIA 廠牌手
    機1 支得逞。(3)再於同年6 月中旬某日，在設於高雄縣鳳山
    市○○○路「家樂福大賣場」之停車場內，徒手開啟某不詳
    姓名人士停放於該處之自用小客車車門，竊取放置於車內之
    PHS 廠牌G100型手機1 支得逞。嗣於95年7 月10日0 時許，
    在高雄市○○區○○路199 號前，為警查獲，並扣得乙○○
    所有而預備供竊盜所用之螺絲起子1 支。
二、案經高雄縣政府警察局鳳山分局及高雄市政府警察局鼓山分
    局報告臺灣高雄地方法院檢察署檢察官偵查起訴及移送併辦
    。
    理  由
一、本件被告乙○○所犯係死刑、無期徒刑、最輕本刑為3 年以
    上有期徒刑以外之罪，其於準備程序中就被訴事實為有罪之
    陳述，經本院告知簡式審判程序之旨，並聽取公訴人、被告
    及辯護人之意見後，合議庭裁定由受命法官獨任進行簡式審
    判程序，合先敘明。
二、上揭犯罪事實，業據被告於坦承不諱，核與證人即被害人甲○○、丁○○證述情節相符，並有查獲照片8 幀、贓物認領
    保管單2 紙，以及車號EC-9451 號查詢汽車車籍資料表、車
    號UT-4243 號自用小客車之車籍作業系統查詢認可資料表各
    1 紙附卷可稽，復有被告所有預備供竊盜所用之螺絲起子共
    3 支，以及尚未發還予被害人之PHS 廠牌G100型手機1 支扣
    案可憑，被告連續竊盜犯行，堪以認定。
三、論罪科刑：
  (一)按刑法第321 條第1 項第3 款之攜帶兇器竊盜罪，係以行為
    人攜帶兇器竊盜為其加重條件，此所謂兇器，其種類並無限
    制，凡客觀上足對人之生命、身體、安全構成威脅，具有危
    險性之兇器均屬之，且祇須行竊時攜帶此種具有危險性之兇
    器為已足，並不以攜帶之初有行兇之意圖為必要，最高法院
    著有79年度臺上字第5253號判例可資參照。被告於95年3 月
    20日凌晨0 時40分許，在高雄縣鳳山市○○路5 號前，為警
    在身上搜得之螺絲起子2 支，各長約21公分、20公分，均為
    鐵製品，材質堅硬，業經本院於95年7 月31日當庭勘驗無誤
    ，依上開判例意旨說明，該扣案之螺絲起子2 支，客觀上均
    足以危害人之身體、生命安全，而均屬兇器無訛，故被告就
    其於95年3 月20日，在高雄縣鳳山市○○路5 號前，竊取甲○○所有打火機部分，核其所為，係犯刑法第321 條第1 項
    第3 款之攜帶兇器竊盜罪；另被告徒手竊取丁○○手機及不
    詳人士所有PHS 廠牌G100型手機部分，並未攜帶螺絲起子，
    而僅係將螺絲起子放置於腳踏車菜籃內，故核其此部分所為
    ，均係犯修正前刑法第320 條第1 項之普通竊盜罪。
  (二)新舊法之比較：
  1.刑法施行法於94年2 月2 日修正公布，且自公布日起第3 日
    即自同月4 日起施行，而依該法第10條之1 規定，94年1 月
    7 日立法院三讀通過修正之刑法（業經總統於同年2 月2 日
    ，以華總一義字第09400014901 號令公布），自95年7 月1
    日施行，而修正後之刑法業已刪除連續犯之規定，且就刑法
    第320 條第1 項罰金刑之最低度及累犯之要件，均有所修正
    ，是被告行為後，刑法已有變更，自應依新修正之刑法第2
    條第1 項所規定之「從舊從輕」原則，比較新舊法，以資決
    定應適用之法律。至於刑法第2 條之規定，係規範行為後法
    律變更所生新舊法律比較適用之準據法，新修正之刑法於95
    年7 月1 日施行後，即不再適用修正前之刑法第2 條（最高
    法院95年5 月23日刑事庭第8 次會議決議參照）。
  2.被告所犯刑法第321 條第1 項第3 款之加重竊盜罪部分，因
    條文次序與文字內容，均未變更，且刑法第33條第3 款，關
    於有期徒刑之刑度範圍，修正前後，亦無更改，是刑法第32
    1 條第1 項第3 款，既均未經修正，自無新舊法比較之問題
    ，先此敘明。
  3.關於刑法第320 條第1 項之法定刑部分，依最高法院95年5
    月23日刑事庭第8 次會議決議，刑之輕重標準，依裁判時之
    規定，是關於法定刑之輕重，應依修正後刑法第35條「主刑
    之輕重，依第33條規定之次序定之」、「同種之刑，以最高
    度之較長或較多者為重。最高度相等者，以最低度之較長或
    較多者為重」之規定。因被告所犯刑法第320 條第1 項之條
    文次序與文字，均未更動，且刑法第33條第3 、4 款關於有
    期徒刑及拘役之科刑範圍，修正前後之規定，亦屬相同，故
    該條之有期徒刑與拘役2 種主刑之最高度與最低度，亦均相
    等，並無有利或不利於被告之情形。而該條關於罰金刑之最
    高度，依罰金罰鍰提高標準條例第1 條之規定，就其原定罰
    金數額500 元，提高為10倍（即銀元5,000 元），並依現行
    法規所定貨幣單位折算新臺幣條例第2 條，以新臺幣3 倍折
    算之，等同於新臺幣15,000元，雖刑法施行法第1 條之1 （
    該條係95年6 月14日新增公布）第1 項之規定，將刑法第32
    0 條第1 項所處罰金刑之貨幣單位變更為新臺幣，惟刑法施
    行法第1 條之1 第2 項規定，將刑法第320 條第1 項所定罰
    金數額提高為30倍（即最高均可處新臺幣15,000元），以致
    刑法施行法第1 條之1 將刑法分則編所定罰金之貨幣單位更
    改為新臺幣後，刑法第320 條第1 項所規定罰金刑之最高度
    ，仍屬相同。然就罰金刑之最低度，因修正前之刑法第33條
    第5 款係規定：「罰金：1 元以上」（即新臺幣3 元以上）
    ，而修正後之刑法第33條第5 款則規定：「新臺幣1 千元以
    上，以百元計算之」，修正後刑法第33條第5 款，既已將刑
    法第320 條第1 項罰金刑之最低度即銀元1 元以上，提高至
    新臺幣1 千元以上，則修正前之刑法規定，自對被告較為有
    利。
  4.被告所犯前述3 次竊盜案件，時間緊接，犯罪基本構成要件
    ，為連續犯，依行為時法即修正前刑法第56條之規定，應論
    以一罪，並得加重其刑至二分之一，因修正後之刑法，業已
    刪除刑法第56條關於連續犯從一重處斷，並加重其刑之規定
    ，從而依裁判時之刑法規定，被告所犯3 次竊盜案件，應分
    論併罰，顯屬較不利於被告之規定。
  5.修正後刑法第47條第2 項，增列「第98條第2 項關於因強制
    工作而免其刑之執行者，於受強制工作處分之執行完畢或一
    部之執行完畢，5 年以內故意再犯有期徒刑以上之罪者」，
    亦構成累犯，且同法第49條將原先「累犯之規定，於前所犯
    罪依軍法或於外國法院受裁判者，不適用之」之規定，修正
    為「累犯之規定，於前所犯罪在外國法院受裁判者，不適用
    之」，增加依軍法裁判而受徒刑之宣告，執行完畢後，5 年
    內再故意犯罪之情形，亦論以累犯，足見修正後刑法對於累
    犯之規定，顯屬較不利於被告。雖刑法第47條第1 項將行為
    人5 年內再犯之罪，限於「故意」之情形，排除舊法過失犯
    ，亦能構成累犯之情形，而屬有利於行為人之規定，惟就本
    案而言，被告所犯均為故意犯罪，依修正前、後之刑法規定
    ，均應構成累犯，故新修正刑法排除過失犯構成累犯之規定
    ，並未對被告產生較有利之結果。
  6.綜合比較刑法修正前後關於刑法第320 條第1 項之法定刑度
    變更，連續犯之刪除，累犯要件之更動後，本院認累犯要件
    之修正，對被告而言，並無有利或不利之情形，而刑法第32
    0 條第1 項之有期徒刑、拘役與罰金之最高度，雖均屬相同
    ，但因刑法第33條第4 款之修正，以致修正後刑法之罰金刑
    最低度產生較不利於被告之結果，且被告所犯3 件竊盜案件
    ，依連續犯之規定，最高僅得處有期徒刑7 年6 月，相較於
    修正後依分論併罰之規定，最高可處有期徒刑15年，修正前
    之刑法規定顯較有利於被告，而應適用修正前刑法之規定。
  7.又按「沒收為從刑之一種，且與主刑有從屬關係。倘行為後
    法律有變更‧‧‧因沒收部分不生比較新舊法問題‧‧‧若
    主刑、從刑均已修正，主刑依刑法第2 條第1 項但書規定，
    應適用最有利於行為人之舊法時，依從刑從屬於主刑原則，
    不得就新舊法予以割裂適用，應一律適用修正前之法律」（
    最高法院90年度台上字第1731號判決參照），是本案關於沒
    收之規定，亦一併適用修正前刑法之規定，附此敘明。
  (三)被告1 次攜帶兇器竊盜及2 次普通竊盜犯行，時間緊接，犯
    罪構成要件相同，且侵害不同財產法益，自非接續犯，而係
    基於概括犯意反覆為之，為連續犯，應依修正前刑法第56條
    之規定論以一攜帶兇器竊盜罪，並依法加重其刑。被告於95
    年6 月初某日及同月中旬某日，分別在高雄市○○路與忠言
    路口之捷運工地與高雄縣鳳山市○○○路「家樂福大賣場」
    之停車場內，竊取丁○○所有NOKIA 廠牌手機及不詳人士所
    有PHS 廠牌G100型手機各1 支部分，雖未經起訴，因該部分
    與起訴並經本院論罪科刑部分，具有連續犯之裁判上一罪關
    係，自為起訴效力所及，本院自得一併審理。被告前於91年
    間，因竊盜與業務侵占案件，先後經本院以91年度易字第11
    42號、91年度易字第4157號，分別判處有期徒刑1 年2 月及
    7 月確定，兩案合併執行，於91年10月2 日入監執行，而於
    92年11月17日縮短刑期假釋出獄，並於93年1 月31日假釋期
    滿未經撤銷而執行完畢等情，有臺灣高等法院被告前案紀錄
    表1 份附卷可參，被告於有期徒刑執行完畢後，5 年內再犯
    本件有期徒刑以上之罪，而為累犯，應依刑法第47條規定加
    重其刑。被告同時有二種以上刑之加重事由，應依法遞加之
    。
  (四)爰審酌被告正值青年，卻不思循正當工作，以獲致財物維生
    ，竟為圖私利，連續3 次行竊，除侵害個人之財產權益外，
    其持有兇器方式行竊，更足以危害個人生命、身體安全，行
    為誠不足取，惟念及被告行竊手段，尚屬和平，所竊財物，
    價值非鉅，且於本院審理期間，坦承犯行，堪認尚具悔意等
    一切情形，量處如主文所示之刑。至於公訴人於95年7 月31
    日審判期日，以被告涉犯多起竊盜案件，前有竊盜案件之前
    科為由，而請求本院依竊盜犯贓物犯保安處分條例之規定諭
    知強制工作，惟因竊盜犯贓物犯保安處分條例第2 條第4 項
    明文規定：「應執行之刑未達1 年以上者，不適用本條例。
    」因本院審酌被告犯罪情節，認處以有期徒刑10月為適當，
    已如前述，因應執行刑未達1 年，自不得依竊盜犯贓物犯保
    安處分條例宣告強制工作。而被告前有竊盜案件之前科記錄
    ，有臺灣高等法院被告前案紀錄表1 紙附卷可佐，復犯本件
    連續竊盜案件，固有犯罪之習慣，惟審酌強制工作之宣告，
    將造成受宣告人之人身自由極大之拘束，被告本件連續3 次
    竊取物品之價值非鉅，且坦承犯行，堪認尚具悔意，所宣告
    之刑已足以使被告心生警惕，而無再宣告強制工作，以矯正
    被告行竊惡習之必要，附此敘明。
  (五)扣案之螺絲起子3 支，均係被告所有，其中2 支係被告攜帶
    在身，而於竊取甲○○所有之打火機時，為警扣得，另1 支
    螺絲起子，則於被告竊取丁○○所有手機及不詳人士所有PH
    S 廠牌G100型手機時，放置於腳踏車菜籃內等情，已據被告
    供承在卷，雖被告並未持該扣案之螺絲起子行竊，然被告持
    有扣案之螺絲起子3 支，目的在於無法徒手開啟車門時，將
    使用扣案之螺絲起子撬開車門行竊，亦經被告陳稱在卷，是
    扣案之螺絲起子3 支，均係被告預備供竊盜所用之物，爰均
    依修正前刑法第38條第1 項第2 款規定，併予宣告沒收。另
    扣案之手套1 雙，被告否認為其所有，亦否認與本件連續竊
    盜案件有任何之關連性，因該物品客觀上並無證據足資佐證
    係供被告竊盜所用、預備供被告竊盜所用，且非違禁物，依
    法自不得宣告沒收，亦此敘明。
四、臺灣高雄地方法院檢察署以95年度速偵字第427 號部分移送
    併辦意旨略以：被告尚於95年7 月6 日凌晨4 時許，在高雄
    市文化中心正門前，以手打開車門入內拿取方式，竊取一不
    詳姓名人所有MOTOROLA牌型號為C353GSM ，序號為：000000
    00000000號行動電話1 支，得手後留供已用；又於95年7 月
    10日0 時許，在高雄市○○區○○路199 號前，因見自用小
    客車車門未上鎖，乃以手打開車門入內，著手竊取戊○○所
    有自用小客車內財物時，適為員警巡邏發現查獲而未得逞，
    並扣得螺絲起子1 支，因認被告此部分另涉犯刑法第320 條
    第1 項之竊盜罪嫌，且與前揭論罪科刑部分，具有連續犯之
    裁判上一罪關係等語。惟查，移送併辦意旨所指95年7 月6
    日竊取MOTOROLA廠牌C353GSM 型手機既遂，以及同月10日竊
    取戊○○車內財物未遂部分之事實，業據被告於本院審理時
    坦承屬實，核與證人即被害人戊○○證述情節相符，並有查
    獲照片6 張在卷可考，復有被告所有預備供竊盜所用之螺絲
    起子及尚未發還被害人之MOTOROLA廠牌C353GSM 型手機各1
    支扣案可憑，而堪認定。然被告先後於95年7 月6 日及同月
    10日竊取手機既遂及著手行竊而未遂之犯行，均係於95年7
    月1 日刑法修正施行之後，因修正後刑法已刪除連續犯之規
    定，則被告前揭2 次竊盜犯行，自無成立連續犯之餘地（最
    高法院95年5 月23日刑事庭第8 次會議決議），而與本案論
    罪科刑部分，不生審判不可分之關係，自宜退回檢察官依法
    處理。
據上論斷，應依刑事訴訟法第273 條之1 第1 項、第299 條第1
項前段，刑法第2 條第1 項前段、第321 條第1 項第3 款，修正
前刑法第56條、第47條、第38條第1 項第2 款，判決如主文。
本案經檢察官丙○○到庭執行職務。
中    華    民    國    95    年    8     月    21    日
                  刑事第十庭  法  官  高增泓
以上正本證明與原本無異。
如不服本判決，應於收受送達後10日內向本院提出上訴書狀。
中    華    民    國    95    年    8     月    21    日
                              書記官  林慧芬
附錄本案論罪科刑法條全文：
刑法第321條
犯竊盜罪而有下列情形之一者，處6 月以上、5 年以下有期徒刑
：
  一  於夜間侵入住宅或有人居住之建築物、船艦或隱匿其內而
      犯之者。
  二  毀越門扇、牆垣或其他安全設備而犯之者。
  三  攜帶兇器而犯之者。
  四  結夥三人以上而犯之者。
  五  乘火災、水災或其他災害之際而犯之者。
  六  在車站或埠頭而犯之者。
前項之未遂犯罰之。


司法院資訊處製作；財團法人民間司法改革基金會備份。
